【裁判字號】    98,訴,1244
【裁判日期】    981030
【裁判案由】    毒品危害防制條例
【裁判全文】
臺灣高雄地方法院刑事判決              98年度訴字第1244號
公  訴  人  臺灣高雄地方法院檢察署檢察官
被      告  甲○○
上列被告因違反毒品危害防制條例案件，經檢察官聲請簡易判決
處刑（98年度毒偵字第3465號），經本院高雄簡易庭認不應以簡
易判決處刑，改依通常程序審理，被告就被訴事實為有罪之陳述
，經本院合議庭裁定改依簡式審判程序，並由受命法官獨任進行
審判程序，判決如下︰
    主  文
甲○○持有第二級毒品純質淨重二十公克以上，累犯，處有期徒
刑捌月，扣案如附表編號一所示之物（不含包裝袋）沒收銷燬之
，如附表編號一所示之包裝袋、附表編號二所示之物，均沒收。
    事  實
一、甲○○前於民國95年間，因施用毒品案件，經臺灣屏東地方
    法院（下稱屏東地院）以95年度毒聲字第158 號裁定送觀察
    、勒戒後，認無繼續施用毒品之傾向，由臺灣屏東地方法院
    檢察署（下稱屏東地檢署）檢察官以95年度毒偵字第734 號
    不起訴處分確定，而於同年9 月13日（起訴書誤載為9 月23
    日）自觀察勒戒處所執行完畢釋放，仍不知戒除毒癮，於觀
    察、勒戒執行完畢釋放後5 年內，復於96年間再犯施用第一
    級、第二級毒品案件，經屏東地院以96年度訴字第526 號各
    判處有期徒刑1 年、6 月，定應執行刑為有期徒刑1 年4 月
    確定，嗣經減刑及定應執行刑，各減為有期徒刑6 月、3 月
    ，定應執行刑為有期徒刑8 月確定，甫於97年7 月14日徒刑
    執行完畢。詎不知悛悔，明知甲基安非他命業經公告列為為
    毒品危害防制條例第2 條第2 項第2 款明定之第二級毒品，
    不得持有或施用；而愷他命，為同條例第2 條第2 項第3 款
    所明文列管之第三級毒品，均不得持有達純質淨重20公克以
    上，仍基於持有、施用第二級毒品甲基安非他命、持有第三
    級毒品愷他命之犯意，於98年5 月31日凌晨2 時許，在高雄
    市○○路與新光路口，向真實姓名年齡不詳綽號「阿輝」之
    成年男子，各以新臺幣（下同）5 萬元及17萬元，同時購入
    純質淨重均已逾20公克以上之甲基安非他命（驗前純質淨重
    約36.34 公克）、愷他命（驗前純質淨重約993.96公克）各
    1 包而非法持有，並於同日凌晨2 時30分許，在高雄市○○
    區○○路與三多路口之85大樓地下停車場車內，以玻璃球燒
    烤吸食方式，施用毒品甲基安非他命（重量不詳）1 次。嗣
    於同日凌晨2 時55分許，在高雄市苓雅區○○○路22號前，
    因形跡可疑，為警攔檢盤查，並在其所持有之紙袋內扣得如
    附表所示甲基安非他命及愷他命各1 包，經其同意採尿送驗
    後，呈甲基安非他命、安非他命陽性反應，始悉上情。
二、案經高雄市政府警察局保安大隊移送臺灣高雄地方法院檢察
    署檢察官聲請簡易判決處刑。
    理  由
一、上揭事實，迭據被告於警詢、偵查及本院審理時坦承不諱。
    扣案被告所持有之潮濕狀白色晶體1 包，經送內政部警政署
    刑事警察局（下稱刑事局）鑑定結果，均含有甲基安非他命
    成分（驗前毛重38.30 公克，包裝袋重1.21公克，純度約98
    ％，驗前純質淨重約36.34 公克）；而扣案被告所持有之白
    色細晶體1 包，經鑑定結果均含有愷他命成分（驗前毛重10
    10.01 公克，包裝袋重6 公克，純度約99％，驗前純質淨重
    約993.96公克），有刑事局98年7 月23日刑鑑字第09800759
    67號鑑定書影本1 份在卷可稽（見本院審訴卷第11頁），此
    外，並有查獲照片4 張在卷可參（見警卷第16至17頁），並
    有如附表所示甲基安非他命及愷他命各1 包扣案可佐，足見
    被告確持有純質淨重均逾20公克以上之甲基安非他命及愷他
    命。又被告於查獲當日經採尿送驗結果呈甲基安非他命、安
    非他命陽性反應，有高雄市立凱旋醫院濫用藥物尿液檢驗報
    告、高雄市政府警察局保安警察大隊刑案移送專責組偵辦毒
    品危害防制條例嫌疑人尿液採證代碼對照表各1 紙附卷可稽
    （見警卷第18頁、偵卷第8 頁），足徵被告確有施用甲基安
    非他命無疑，益徵被告自白與事實相符。又被告前於95年間
    ，因施用毒品案件，經屏東地院以95年度毒聲字第158 號裁
    定送觀察、勒戒後，認無繼續施用毒品之傾向，由屏東地檢
    署檢察官以95年度毒偵字第734 號不起訴處分確定，而於同
    年9 月13 日 自觀察勒戒處所執行完畢釋放之事實，有臺灣
    高等法院被告前案紀錄表1 份在卷可憑，堪認被告於上開觀
    察勒戒執行完畢釋放後5 年內，再犯本件施用甲基安非他命
    之犯行。綜上，本件事證明確，被告上揭犯行洵堪認定。
二、論罪科刑部分：
（一）查毒品危害防制條例已於98年5 月20日修正公佈，又因本
      次修法並未明定法律生效施行日期，致關於本次修正毒品
      危害防制條例條文應自何時起生效施行發生爭議。雖毒品
      危害防制條例第36條規定「本條例自公布後六個月施行」
      。惟查，毒品危害防制條例第36條係該條例於92年7 月9
      日修正時所制定，其立法理由謂：「依本條例新修正之規
      定，法務部需會同衛生署成立審議委員會每3 個月定期檢
      討調整毒品之分級及品項，而本次新增第四級毒品，有需
      要在新法施行前先經該審議會檢討後再調整公佈，且依修
      正條文亦有必要再訂定相關子法及修正相關法規，以配合
      本條例之施行，故亦有需要預留適當緩衝期，以利訂頒相
      關子法及相關法規之配合修正」，是前揭毒品危害防制條
      例第36條所稱「自公布後6 個月施行」之法律，即應專指
      92年7 月9 日該次全面修正毒品危害防制條例之條文，而
      該條於毒品危害防制條例本次修正時並未再做修訂或變更
      ，於立法理由亦未說明本次修正條文係依該條例第36條規
      定，於修正後6 個月始生效之要旨，故尚難認本次毒品危
      害防制條例之修正有上開規定之適用。又按中央法規標準
      法第13條規定：「法規明定自公布日或發布日施行者，自
      公布或發布之日起算至第3 日起發生效力」，而於法規未
      明示自公布日或發布日施行之情形，應僅能解為立法機關
      之意思為該法規從公布日施行，否則立法者當會另定其他
      生效日期，從而本院認為毒品危害防制條例98年5 月20
      日修正公布之條文，當適用中央法規標準法第13條規定，
      認為應自公布日起算第3 日起生效，即生效日應為同年月
      22日，而查本件被告行為時已為同年月31日，自應逕行適
      用修正後之規定，而無新舊法律比較適用之問題。
（二）向來實務見解認為持有毒品之低度行為，為施用之高度行
      為所吸收，不另論罪，惟98年5 月20日毒品危害防制條例
      第11條修正後，已將持有毒品行為依數量多寡分別處罰，
      顯見立法者有意以持有毒品數量，作為評價持有毒品行為
      不法內涵高低之標準，而據此修訂持有毒品罪之法定刑，
      俾使有所區隔，是行為人持有毒品數量達法定標準以上者
      ，自相較於僅持有少量毒品之不法內涵高、法定刑亦隨之
      顯著提升，縱令行為人係為供個人施用而1 次購入，然該
      行為不法內涵已非原本施用毒品行為所得涵蓋，自不得拘
      泥以往之見解，置刑度輕重於不顧，而應本諸行為不法內
      涵高低行為判斷標準，改認持有逾量毒品行為之重度行為
      吸收施用毒品之輕度行為，方屬妥適。
（三）核被告所為，係犯毒品危害防制條例第11條第4 項之持有
      逾量第二級毒品罪、同條例第11條第5 項之持有逾量第三
      級毒品罪。其持有逾量第二級毒品甲基安非他命，意在供
      己施用，其施用之輕度行為應為持有逾量毒品之重度行為
      吸收，不另論罪（最高法院93年度臺上字第2259號判決意
      旨參照），蓋本件並無其他積極證據證明被告有販賣之意
      圖、或持有逾量第二級毒品犯意係另行起意，基於罪疑唯
      輕原則，自非可以被告持有逾量第二級毒品即非供己施用
      ，遽認被告另有持有逾量第二級毒品犯意，而為不利被告
      之認定，附此敘明。復被告同時購入附表所示甲基安非他
      命及愷他命之一持有行為，觸犯持有逾量第二級毒品罪、
      持有逾量第三級毒品罪之2 罪名，為想像競合犯，依刑法
      第55條前段規定，從一重之持有逾量第二級毒品罪處斷。
      又被告曾有如事實欄所載之犯行及執行情形，有臺灣高等
      法院被告全國前案紀錄表1 份在卷可按，其受有期徒刑執
      行完畢，5 年以內故意再犯有期徒刑以上之罪，為累犯，
      應依刑法第47條第1 項規定加重其刑。
（四）檢察官雖未引用持有逾量第二級毒品罪之條文，惟於起訴
      事實欄已明確記載被告持有扣案甲基安非他命之犯罪事實
      ，則持有逾量第二級毒品部分業經起訴，檢察官漏載此部
      分條文，尚有未洽，另檢察官雖未就被告上開持有逾量第
      三級毒品部分犯行起訴，然此部分之犯行，與已起訴之持
      有逾量第二級毒品犯行間，屬想像競合之裁判上一罪關係
      ，為起訴效力所及，本院自應併予審理。
（五）爰審酌被告前因施用毒品，並經觀察、勒戒程序，仍未能
      徹底戒絕吸毒惡行，顯見其戒毒意志不堅，本不宜寬貸，
      持有附表所示第二、三級毒品數量非微，並念其施用毒品
      乃屬自戕行為，尚未害及他人、犯罪後坦承犯行，犯後態
      度良好等一切情狀，量處如主文所示之刑。
（六）沒收部分：
    1.扣案如附表編號一所示之甲基安非他命1 包（不含包裝袋
      ），均係本件查獲之第二級毒品，應依毒品危害防制條例
      第18條第1 項前段規定，宣告沒收銷燬之，其因鑑驗耗用
      部分，既已滅失，爰不宣告沒收銷燬之。
    2.扣案如附表編號二所示之愷他命1 包（不含包裝袋），均
      屬違禁物，因毒品危害防制條例第18條第1 項前段僅規定
      第一級、第二級毒品沒收銷燬之，而同條項中段之規定「
      沒入銷燬之」，乃屬行政罰之性質，僅能由查獲機關以行
      政處分之「沒入銷燬」程序處理，要不得由法院諭知「沒
      收銷燬」之刑事處分，故前開扣得之愷他命，自無從由法
      院依該條項規定諭知沒入銷燬；至毒品危害防制條例第19
      條第1 項固規定犯第4 條之罪者，其供犯罪所用或因犯罪
      所得之財物應沒收，惟該項所稱「供犯罪所用或因犯罪所
      得之物」，不包括毒品本身（最高法院95年度臺上字第91
      1 號判決參照），故上開扣案之第三級毒品愷他命既均屬
      違禁物，即應逕依刑法第38條第1 項第1 款之規定宣告沒
      收。至愷他命鑑驗耗用之部分，既滅失而不存在，當毋庸
      為沒收之諭知。
    3.又扣案如附表編號一至二所示包裝甲基安非他命、愷他命
      之包裝袋各1 個，共2 個，均係被告所有，亦據其供明在
      卷（見警卷第3 頁、偵卷第4 頁），該包裝袋均具有防止
      毒品裸露、逸出或潮濕之功用，並便於攜帶，均屬供持有
      毒品所用之物，均應依刑法第38條第1 項第2 款前段之規
      定沒收之。
據上論斷，應依刑事訴訟法第452 條、第273 條之1 第1 項、第
284 條之1 、第299 條第1 項前段，毒品危害防制條例第11條第
4 項、第5 項、第18條第1 項前段，刑法第11條前段、第55條前
段、第47條第1 項、第38條第1 項第1 款、第2 款前段，判決如
主文。
本案經檢察官乙○○到庭執行職務。
中    華    民    國    98    年    10    月    30    日
                  刑事第九庭    法  官  謝枚霏
附表：
┌──┬──────────┬────────┬───────┐
│編號│扣押物品            │檢驗報告        │備註          │
├──┼──────────┼────────┼───────┤
│一  │甲基安非他命1 包（驗│內政部警政署刑事│毒品部分，依毒│
│    │前毛重38.30 公克，包│警察局98年7 月23│品危害防制條例│
│    │裝袋重1.21公克，取0.│日刑鑑字第098007│第18條第1 項前│
│    │36公克鑑定用罄，餘36│5967號鑑定書（見│段之規定，宣告│
│    │.73 公克，純度約98％│本院審訴卷第11頁│沒收銷燬之。  │
│    │，驗前純質淨重約36.3│）              │包裝袋部分，依│
│    │4 公克，1 包裝袋）  │                │刑法第38條第1 │
│    │                    │                │項第2 款前段之│
│    │                    │                │規定，宣告沒收│
│    │                    │                │。            │
├──┼──────────┼────────┼───────┤
│二  │愷他命1 包（驗前毛重│同上            │毒品部分，依刑│
│    │1010.01 公克，包裝袋│                │法第38條第1 項│
│    │重6 公克，取0.24公克│                │第1 款之規定，│
│    │鑑定用罄，餘1003.77 │                │宣告沒收。    │
│    │公克，純度約99％，驗│                │包裝袋部分，依│
│    │前純質淨重約993.96公│                │刑法第38條第1 │
│    │克，1 包裝袋）      │                │項第2 款前段之│
│    │                    │                │規定，宣告沒收│
│    │                    │                │。            │
└──┴──────────┴────────┴───────┘
以上正本證明與原本無異。
如不服本判決應於收受送達後10日內向本院提出上訴書狀，並應
敘述具體理由；如未敘述上訴理由者，應於上訴期間屆滿後20日
內向本院補提理由書（均須按他造當事人之人數附繕本）「切勿
逕送上級法院」。
中    華    民    國    98    年    10    月    30    日
                                   書記官   楊馥如
附錄本判決論罪之法條：
【民國 98 年 5 月 20 日 修正】
毒品危害防制條例第11條第4項、第5項
持有第二級毒品純質淨重二十公克以上者，處六月以上五年以下
有期徒刑，得併科新臺幣七十萬元以下罰金。
持有第三級毒品純質淨重二十公克以上者，處三年以下有期徒刑
，得併科新臺幣三十萬元以下罰金。


司法院資訊處製作；財團法人民間司法改革基金會備份。
